【裁判字號】    97,交聲,928
【裁判日期】    970821
【裁判案由】    違反道路交通管理處罰條例聲明異議
【裁判全文】
臺灣桃園地方法院交通事件裁定     97年度交聲字第928號
原處分機關  交通部公路總局新竹區監理所桃園監理站
異  議  人
即受處分人  丁○○
上列異議人即受處分人因違反道路交通管理處罰條例案件，對於
交通部公路總局新竹區監理所桃園監理站民國97年5 月16日所為
之處分（原處分案號：桃監裁字第裁52－DB0000000 號），聲明
異議，本院裁定如下：
    主  文
原處分撤銷。
丁○○不罰。
    理  由
一、聲明異議意旨略以：異議人即受處分人丁○○收到違反道路
    交通管理事件通知單，違規事實為民國97年5 月4 日21時28
    分騎乘機車(一)闖紅燈（由廣福路左轉國際路）、(二)駕駛人拒
    絕接受稽查逃逸，然當日係在家休息，並未經過上述地點，
    機車亦放在家中，家人、親友亦無借車出門，更無失竊，本
    件交通事件裁決顯有錯誤，為此請求撤銷原處分等語。
二、原處分意旨略以：異議人前於97年5 月4 日晚上9 時28分許
    ，騎乘車牌號碼PJ8-285 號重機車行經桃園縣八德市○○路
    與國際路口，為桃園縣政府警察局八德分局警備隊（下稱原
    舉發單位）目擊「(一)闖紅燈（由廣福路左轉國際路）」、「
    (二)駕駛人違反上記條款拒絕接受稽查而逃逸」之違規事實，
    乃依道路交通管理處罰條例第53條第1 項、第60條第1 項之
    規定逕行填製桃警局交字第DB0000000 號舉發違反道路交通
    管理事件通知單（下稱原舉發單）舉發並移送原處分機關，
    經原處分機關調查結果認異議人確有前開違規行為，乃依上
    開條例第53條第1 項、第60條第1 項及違反道路交通管理事
    件統一裁罰基準等規定，分別裁處異議人新臺幣（下同）1,
    800 元、3,000 元（共4,800 元）之罰鍰等語。
三、按法院受理有關交通事件，準用刑事訴訟法之規定；其處理
    辦法，由司法院會同行政院定之，道路交通管理處罰條例第
    89條定有明文，而道路交通案件處理辦法第4 條第1 項即明
    文規定：「聲明異議案件之處理，除準用刑事訴訟法有關規
    定外，依本辦法之規定處理之。」。是以，法院審理異議人
    違反道路交通管理處罰條例聲明異議案件時，當應視其性質
    準用刑事訴訟法之相關規定。又按犯罪事實應依證據認定之
    ，無證據不得認定犯罪事實。又不能證明被告犯罪者，應諭
    知無罪之判決，刑事訴訟法第154 條第2 項、第301 條第1
    項分別定有明文。而所謂認定犯罪事實之證據，係指足以認
    定被告確有犯罪行為之積極證據而言，該項證據自須適合於
    被告犯罪事實之認定，始得採為斷罪資料，如未能發現相當
    證據，或證據不足以證明，自不能以推測或擬制之方法，以
    為裁判之基礎；且無論直接或間接證據，其為訴訟上之證明
    ，須於通常一般之人均不致有所懷疑，而得確信其為真實之
    程度者，始得據為有罪之認定，倘其證明尚未達到此一程度
    ，而有合理之懷疑存在，致法院無從為有罪之確信，自應為
    無罪之判決（最高法院40年台上字第86號、76年台上字第49
    86號判例意旨參照）；據此，交通聲明異議案件，若異議人
    交通違規行為之事證，無法達到毫無合理可疑之證明程度，
    本諸上開刑事訴訟法貫徹無罪推定原則之當然結果，「罪證
    有疑、利歸被告」，自應為對異議人有利之認定。
四、查原處分機關據以裁罰之主要依據係原舉發單位查覆後函文
    中說明二所示「本案係本分局員警於97年5 月4 日21時28分
    許，在桃園縣八德市○○路與廣福路口執行取締酒後駕車路
    檢勤務時，當場目擊PJ8-285 號重機車由廣福路紅燈左轉國
    際路後立即吹警哨並示意停車接手稽查，惟該車騎士拒絕停
    車並加速逃逸，... 經核適法無誤」，此有本件移送書、該
    分局97年6 月10日德警分交字第0973020953號函各1 件在卷
    可稽。經查：
  (一)關於本件取締違規之情形，證人即舉發員警甲○○於本院訊
    問時具結證稱：我看到的時候這台車的駕駛人是男性，當時
    我們有3 位員警看到他闖紅燈，我們就要攔他，我們3 人站
    的位置各有一段距離，我是第1 個，我攔他，但他經過我面
    前沒有停下來，所以我記下他的車牌號碼，我看到的時候這
    台車駕駛人就是男性，所以我在罰單上記載駕駛人性別為男
    性，而且依直覺判斷這個駕駛人大約17到22歲等語；而與之
    一同值勤之員警乙○○另於本院訊問時亦具結證稱：當天這
    位騎士從廣福路左轉國際路，他是闖越廣福路的紅燈，我們
    發現後就要攔檢這位騎士，我們用指揮棒及吹哨方式請該名
    騎士停車受檢，不過他沒有停車並繼續往前騎走，於是我們
    就開單逕行舉發，我有注意到他是男生，其他因為戴安全帽
    的關係，所以我沒有辦法說出他的特徵，但年紀不大、一般
    體格、不胖，當初我記下了車號中的幾個號碼，甲○○記得
    全部號碼，所以由他開單等語（分見本院97年7 月14日及同
    年8 月11日訊問筆錄，乙○○並稱第3 名一同值勤之員警為
    王耀四，但其距離甲○○與乙○○約有10到20公尺，則以距
    離來看，應以甲○○及乙○○方清楚本案逕行舉發經過）。
    觀諸其2 人所述，其等所記下之車號確係登記為異議人所有
    之機車，此業經異議人供述無誤，並有車籍查詢資料在卷可
    稽，惟除此之外，其等均稱該闖紅燈之騎士為男性，而異議
    人卻係女性，二者當有相當之歧異，且原舉發單駕駛人性別
    欄亦明確記載為「男」，則究係某男子騎乘異議人所有之機
    車而有上開闖紅燈及逃逸之違規行為？抑或兩名員警（尤其
    係記住全部車號之甲○○）當初製單之際即誤記車號？實無
    從遽予論斷。
  (二)雖甲○○作證時提及當初查詢車主之戶役政資料，有查到與
    攔檢未停的駕駛人同年齡之男子，且車輛沒有遺失報案紀錄
    等語，惟經問以異議人，並調取其全戶戶籍查詢資料，確認
    甲○○所稱之人為異議人之弟丙○○（74年生，其餘同戶之
    人僅剩異議人之父母，父親陳進坤為53年生，年齡顯然不合
    ），而證人丙○○業已到庭證述：97年5 月4 日當天（按係
    星期天）我因為要加班，於14點22分到蜀山饌餐廳，隔天（
    5 日）凌晨2 點36分離開，我自己有自小客車可以開車上下
    班，不需要跟姊姊（異議人）借機車，爸爸自己也有機車，
    家裡沒有人會跟姊姊借車等語甚詳（見本院97年8 月11日訊
    問筆錄），並庭呈其事先返回原工作之蜀山饌餐廳索取之97
    年5 月出勤表原件（已發還，影本附卷）以佐其說，其上所
    記載之出勤狀況確如其所述無誤，且其所稱上下班使用之車
    輛即登記為其所有之車號5L-5525 號自小客車，此亦有車籍
    查詢資料存卷為憑，況本院當場令證人甲○○及乙○○指認
    ：「問：當天所發現男性騎士能否確定為在庭證人丙○○？
    」，其2 人均明確答稱：「沒有辦法」，且又查無任何丙○○可能中途返家向異議人借機車行經上開路段之積極證據，
    是自難單憑異議人戶籍地另有年齡相仿之丙○○，甚而該機
    車之行進方向可以前往異議人戶籍址之情，遽予排除舉發員
    警記錯車號之可能性，此外，異議人堅詞否認違規或借車，
    又查無異議人將該機車借予丙○○以外其他年輕男子而騎車
    行經該路段之積極證據，異議人自無從知悉實際可歸責駕駛
    人為何人，而於法定期限內檢附相關證據及應歸責人相關證
    明文件，向處罰機關告知應歸責人（道路交通管理處罰條例
    第85條參照），則本案異議人有上述違規事實之積極證據顯
    有不足，本院實無從就此形成毫無合理可疑之心證。
五、綜上所述，異議人聲明異議所執理由，尚非無據，本件實查
    無足夠之積極證據堪以證明異議人有原處分機關所認定前開
    (一)闖紅燈（由廣福路左轉國際路）及(二)駕駛人拒絕接受稽查
    而逃逸之違規行為，揆諸首揭說明之證據法則，自應作對異
    議人有利之認定，是原處分機關不察，遽憑原舉發單位函覆
    結果，逕對異議人為前開裁決，即難認為允當，應認異議人
    之異議為有理由，由本院將原處分撤銷，改諭知異議人不罰
    ，以資適法。
六、據上論斷，應依道路交通案件處理辦法第20條前段，裁定如
    主文。
中    華    民    國    97    年    8     月    21    日
                  交通法庭    法  官  吳勇毅
以上正本證明與原本無異。
如不服本裁定，應於送達後5 日內，向本院提出抗告狀。
                              書記官  羅婉榕
中    華    民    國    97    年    8     月    26    日


司法院資訊處製作；財團法人民間司法改革基金會備份。
